臺灣高等法院刑事判決
109年度上訴字第1159號
上  訴  人  臺灣桃園地方檢察署檢察官
被      告  簡銘緯


上列上訴人因被告詐欺等案件，不服臺灣桃園地方法院108年度
訴字第314號，中華民國109年2月11日第一審判決（聲請簡易判
決處刑案號：臺灣桃園地方檢察署107年度偵緝字第1號），提起
上訴，本院判決如下：
    主  文
原判決撤銷。
簡銘緯共同犯詐欺取財罪，處拘役伍拾伍日，如易科罰金，以新
臺幣壹仟元折算壹日。
未扣案之犯罪所得新臺幣壹仟肆佰元沒收之，於全部或一部不能
沒收或不宜執行沒收時，追徵其價額。
    事  實
一、簡銘緯於民國105年間某日，居住在陳韋豐（涉犯妨害電腦
    、詐欺取財罪部分，業經臺灣桃園地方法院〈下稱桃園地院〉
    以107年度簡字第419號判決確定）家中時，拾得羅元宏遺落
    之皮夾，發現內有羅元宏之臉書帳號、密碼，即與陳韋豐共
    同基於無故輸入他人帳號密碼入侵他人之電腦、變更他人電
    腦之電磁紀錄及詐欺取財之犯意聯絡，先由簡銘緯在不詳時
    間、地點，以不詳設備連結網際網路後，在臉書網頁上無故
    輸入羅元宏之帳號、密碼，入侵羅元宏之臉書個人網頁，並
    變更羅元宏之臉書密碼，足以生損害於羅元宏。簡銘緯復於
    105年11月1日晚間9時許，登入羅元宏之臉書帳號後，以臉
    書Messenger通訊軟體傳送訊息予羅元宏之友人王宣程，向
    王宣程佯稱因其父住院，急需用款新臺幣（下同）3000元，
    會找人前往取款云云，致王宣程誤以為係羅元宏有急用，陷
    於錯誤而同意出借身上之1400元，並約定在桃園市○○區○○路
    0段000號前交付款項，簡銘緯遂指示陳韋豐於同日晚間9時1
    6分許，前往上述地點，向王宣程取得1400元，陳韋豐再依
    簡銘緯之指示，將詐得之1400元全數為其代繳網路遊戲費用
    。嗣因王宣程於105年11月2日某時，發現羅元宏之臉書帳號
    遭盜用，為找出盜用之人，即以臉書Messenger通訊軟體傳
    送至羅元宏之臉書帳號，表示願意再出借1600元，並相約在
    同一地點取款，簡銘緯遂指示陳韋豐於該日晚間8時20分許
    ，再次前往上述地點，即遭埋伏之王宣程、羅元宏等人合力
    制伏後報警處理，始查悉上情。　　　　　
二、案經臺灣桃園地方檢察署（下稱桃園地檢署）檢察官簽分偵
    辦後聲請簡易判決處刑。
    理  由
壹、證據能力方面：
一、按被告以外之人於審判外之言詞或書面陳述，除法律另有規
    定者外，不得作為證據。又被告以外之人於審判外之陳述，
    雖不符合刑事訴訟法第159條之1至第159條之4之規定，但經
    當事人於審判程序同意作為證據，法院審酌該言詞陳述或書
    面陳述作成時之情況，認為適當者，亦得為證據；當事人、
    代理人或辯護人於法院調查證據時，知有刑事訴訟法第159
    條第1項不得作為證據之情形，而未於言詞辯論終結前聲明
    異議者，視為有前項之同意，刑事訴訟法第159條第1項及第
    159條之5分別定有明文。本判決下列所引用被告簡銘緯以外
    之人於審判外之陳述，雖屬傳聞證據，惟檢察官及被告於本
    院審理迄至言詞辯論終結前均未就證據能力部分聲明異議，
    本院審酌上開證據資料製作時之情況，尚無違法不當及證明
    力明顯過低之瑕疵，且與本案待證事實間具有相當關聯性，
    亦認為以之作為證據應屬適當，依刑事訴訟法第159條之5規
    定，認前揭證據資料均有證據能力，先予敘明。
二、至於本判決所引用之非供述證據部分，與本案均有關連性，
    亦無證據證明係實施刑事訴訟程序之公務員以不法方式所取
    得，依刑事訴訟法第158條之4之反面解釋，當有證據能力，
    復於本院審理時，提示並告以要旨，使檢察官、被告充分表
    示意見，自得為證據使用。
貳、實體方面：
一、訊據被告固坦承於105年間有住過共犯陳韋豐之住處，惟矢
    口否認有何無故輸入他人帳號密碼入侵他人之電腦、變更他
    人電腦之電磁紀錄及詐欺取財之犯行，辯稱：我沒有在陳韋
    豐家中撿到過被害人羅元宏的皮夾，我沒有用過被害人羅元
    宏的臉書帳號，也不知道他臉書帳號的密碼，陳韋豐沒有拿
    任何金錢給我過云云。經查：
　㈠105年11月1日晚間9時許，有人以羅元宏臉書Messenger通訊
    軟體傳送訊息予友人即被害人王宣程，向王宣程佯稱因其父
    住院，急需用款3000元，會找人前往取款云云，致王宣程誤
    以為係羅元宏有急用，陷於錯誤而同意出借1400元，並約定
    在桃園市○○區○○路0段000號前交付款項，陳韋豐於同日晚間
    9時16分許，即前往上述地點，向王宣程取得1400元；王宣
    程於105年11月2日某時，再以臉書Messenger通訊軟體傳送
    至羅元宏之臉書帳號，表示願意再出借1600元，並相約在同
    一地點取款，陳韋豐即於該日晚間8時20分許，再次前往上
    述地點，遂遭埋伏之王宣程、羅元宏等人合力制伏後報警處
    理等情，業據證人陳韋豐證述：105年11月1日晚間9時16分
    許，我有去龜山區萬壽路1段262號前向王宣程取款1400元，
    是有人以羅元宏臉書帳號叫我去取款，105年11月2日我到上
    開地點時打電話給王宣程說我到了，我跟王宣程見面時聊天
    聊了一下，羅元宏就出現擋在我前面，他們以為盜用羅元宏
    帳號對王宣程詐騙的是我等語（見桃園地檢署105年度偵字
    第25687號卷〈下稱偵字第25687號卷〉第5頁反面至第6頁反面
    、第32頁、桃園地院108年度訴字第314號卷第53頁）；證人
    王宣程證稱：我於105年11月1日晚間9時許，接到臉書的聊
    天訊息，我朋友羅元宏向我稱他爸爸住院需要跟我借3000元
    ，我向他稱我身上只有1400元，他就跟我說好要請他朋友來
    跟我取錢，105年11月1日晚間9時16分，在桃園市○○區○○路0
    段000號檳榔攤，我將1400元交給陳韋豐，後來我發現遭騙
    ，就再跟盜用羅元宏帳號的人傳訊息說我今天剛好有1600元
    ，請對方到昨天的地點取款，要將對方約出來，後來取款的
    人一樣是陳韋豐等語（見偵字第25687號卷第13頁正反面、
    第57頁）明確，並有羅元宏臉書帳號與王宣程、陳韋豐間之
    對話內容翻拍照片在卷可稽（見偵字第25687號卷第21頁至
    第23頁），此情自堪認定。
　㈡被告雖辯稱其沒有在陳韋豐家中撿到過羅元宏的皮夾，其沒
    有用過羅元宏的臉書帳號，也不知道他臉書帳號的密碼，陳
    韋豐沒有拿任何金錢給其過云云；然查：　
　⒈依證人陳韋豐如下之證詞：
　⑴於105年11月3日警詢時陳述：105年11月1日晚間6、7時許，
    被告打電話給我跟我說有一名王姓男子要拿錢給他，因為被
    告沒空至取款地取款，拜託我至取款地向王宣程收取詐騙金
    額1400元，被告怕我去取款時，王宣程不相信，所以故意盜
    用羅元宏臉書帳號，並以該帳號發訊息給我，讓王宣程於交
    款時相信這件事情，我將詐騙金額1400元全部交給被告，我
    知道被告盜用羅元宏臉書帳號詐騙的事情，我是基於朋友關
    係就幫他忙等語（見偵字第25687號卷第5頁反面至第6頁反
    面）。　
　⑵於105年11月3日偵查時證稱：王宣程有於105年11月1日晚間9
    時16分許，在桃園市○○區○○路0段000號前交付1400元給我，
    因為有人以羅元宏之臉書私訊我，叫我去那邊拿錢，該1400
    元我是交給被告，因為被告向我表明他以羅元宏之名義去詐
    欺等語（見偵字第25687號卷第32頁）。
　⑶於105年12月12日偵查時證述：我有向王宣程收取1400元現金
    ，後來被告以羅元宏臉書帳號叫我去支付網路遊戲「星城」
    之代碼繳費，所以實際上是被告叫我拿去付錢等語（見偵字
    第25687號卷第58頁）。
　⑷於107年1月19日偵查時證稱：被告一開始是以羅元宏的臉書
    訊息告訴我，之後才打電話給我，後來是被告打電話給我，
    我才知道「羅元宏」是被告，當時是被告向王宣程聯繫說要
    錢，所以我才到現場拿錢，我還跟他說你不會自己去嗎，我
    向王宣程拿1400元後，去7-11繳交費用，是網路遊戲之代碼
    繳費等語（見桃園地檢署107年度偵緝字第1號卷〈下稱偵緝
    卷〉第33頁至第34頁）。
　⑸於原審訊問時陳稱：當時我確實有跟王宣程收到1400元，之
    後是王宣程跟我聯絡要再借我1600元時被查獲，所以1600元
    我並沒有拿到，在臉書上發送訊息給王宣程的人我在當下並
    不知道是誰，後來有一個人用羅元宏的臉書帳號發送訊息給
    我，說他是銘緯，說不好意思昨天害到你，這是我被抓交保
    後隔天收到的訊息，當初我想說是羅元宏本人密我，他叫我
    去繳7-11的款項，我是交給被告，因為是被告使用羅元宏的
    帳號，我不知道被告為什麼說沒件事，那時被告有去我家，
    有撿到羅元宏的皮包，羅元宏的習慣就是把帳號密碼放在皮
    包內，被告有發現羅元宏的帳號密碼，我一開始不知道被告
    撿到羅元宏的皮包，是後來被告告訴我的，所以被告就告訴
    我他要使用羅元宏的帳號，我知道他要騙朋友的錢，這是被
    告在我收到1400元前1個禮拜左右告訴我的，訊息是被告發
    送的，被告有告訴我他的訊息內容，有跟我講跟對方約的時
    間、地點，叫我去拿錢，我是依照被告的告知去桃園市○○區
    ○○路0段○○道○號的檳榔攤，跟王宣程拿1400元，當時我也確
    實是拿到1400元，我拿到錢之後有交給被告，當下他沒有分
    給我，是後來說要去拿1600元的時候才說要分給我，但是那
    1600元沒有拿到，所以沒有分到錢，去拿1600元也是被告用
    羅元宏的臉書告訴我，臉書都是被告使用的等語（見桃園地
    院107年度桃簡字第1147號卷二第57頁反面至第58頁反面）
    。
　⑹於原審審理時證稱：被告是我國中同學，沒有綽號，一般人
    都叫他銘緯，105年7月至8月時，被告與他媽媽吵了一架，
    我基於朋友立場，把被告叫來我家住，當時因為我在做家具
    行，羅元宏時常來我家，當時我有與被告、羅元宏一起施用
    毒品，先前因為被告有叫我簽本票，羅元宏在旁邊看不過，
    有說要幫我向被告討回公道，所以我才牽線讓被告與羅元宏
    認識，因為簽本票的事情我有與被告吵了一場架，我去土城
    分局對被告提告詐欺，後來在檢察官前與被告和解，105年1
    1月1日當天我的手機突然有人用羅元宏的名義叫我去桃園市
    ○○區○○路0段000號取款，我基於朋友的立場有去取款，當下
    我以為是羅元宏本人，到隔天同樣的情形又發生一次，一樣
    用羅元宏的名義通知我去取款，當時羅元宏與王宣程已經埋
    伏在那邊，檢察官要我去把這個人找出來，我就去網咖上網
    ，後來就有一個自稱羅元宏的人又密我，那個內容說我銘緯
    ，很抱歉害到我，我認識的銘緯只有我國中同學即被告，並
    沒有認識其他叫銘緯的人，且被告也曾在我家住過2個禮拜
    ，當時這位用羅元宏臉書帳號的人指示我去跟王宣程收1400
    元，除了有用訊息告知我外還有打電話，電話的聲音跟被告
    百分之80、90相像，因為我跟被告同班3年了，我認得他的
    聲音，他叫我去便利商店列印繳費代碼，去櫃檯繳費，我就
    照做，我在電話中沒有跟他確認他是否是被告，一開始我不
    知道是誰，我有先排除不是羅元宏，我當時聽聲音認為像是
    被告的聲音，我去幫忙繳星城遊戲，我知道被告當時玩這個
    遊戲玩得很入迷，檢察官後來叫我去查，我發現繳費代碼剛
    好是被告在玩遊戲的ID，現在文字訊息已經沒有留著，其他
    都是語音通話了，被告105年7、8月在我家，大概在105年8
    、9月間，被告告訴我他撿到羅元宏的皮夾，我沒有問他到
    底要幹嘛，事後羅元宏來我家找回皮包，當天說沒有損失金
    錢等語（見訴字卷第50頁至第54頁）。　
　⑺固可見證人陳韋豐就其係於何時、以何方式得知被告盜用羅
    元宏之臉書帳號密碼詐騙王宣程，且於上開時、地向王宣程
    拿取1400元後，係如何處置該1400元等節之陳述前後或有不
    一；惟就本案重要關鍵即「羅元宏之臉書係由何人盜用」一
    節，始終證述事實上係由被告盜用，則得否僅憑證人陳韋豐
    對於獲悉上情之時間、方式，或取得詐騙款項1400元之事後
    處理方式有證述不同之處，即認證人陳韋豐之證詞全然不可
    採信，尚屬有疑。　
　⒉又依證人羅元宏於警詢時指訴：因為我的皮夾曾經在陳韋豐
    家遺失過，裡面有一張字條寫著我臉書的帳號密碼不見了，
    於105年10月17日晚間10時44分許，我發現我的臉書遭盜用
    ，我使用其他電腦要登入，才發現我的密碼被改過，沒辦法
    登入，我於105年10月31日有在臉書公布文章稱我的帳號遭
    盜用，希望親友們不要上當等語（見偵字第25687號卷第15
    頁正反面）；於偵查時證稱：我的皮夾內寫有臉書的帳號密
    碼，曾在陳韋豐家遺失過，之後便在105年10月17日晚間10
    時44分許，在我新北市樹林區之住處內，發現我的帳號、密
    碼遭到竄改，無法登入，我忘記我的皮夾是何時遺失的，我
    有向陳韋豐詢問，但陳韋豐向我表明他家還有另外兩人，名
    字我不清楚，所以也不確定是誰拿的，後來就不了了之等語
    （見偵字第25687號卷第56頁至第57頁），可知羅元宏之皮
    夾確曾於105年10月17日前某日遺失在陳韋豐之家中，而羅
    元宏之皮夾內有其臉書之帳號、密碼，陳韋豐家中尚有其他
    人出入，不確定係由何人拾得其皮夾，此節核與被告自承曾
    住在陳韋豐家中，且陳韋豐前開證述被告曾告知有拾獲羅元
    宏之皮夾等情相符，應可推認被告確有於居住陳韋豐住處期
    間，拾獲羅元宏遺落之皮夾，並因此獲悉羅元宏臉書之帳號
    與密碼。
　⒊況依卷附陳韋豐之臉書訊息內容，有人以羅元宏之臉書帳號
    於105年11月3日晚間7時22分許，傳送「我銘緯抱歉昨天害
    到你」之訊息內容予陳韋豐（見偵緝卷第49頁），佐以陳韋
    豐於105年11月2日晚間8時20分許為警逮捕，當場扣得其所
    有之行動電話，有桃園市政府警察局龜山分局刑事案件移送
    書、搜索扣押筆錄及扣押物品目錄表可憑（見偵字第25687
    號卷第1頁、第16頁至第17頁），如被告並未盜用羅元宏之
    臉書帳號，指示陳韋豐於105年11月2日晚間8時20分許，再
    次前往上開地點向王宣程取款，何以會在陳韋豐遭警逮捕後
    之翌日傳送該含有自己本名「銘緯」之訊息內容向陳韋豐表
    示歉意？而與「銘緯」同音之字詞眾多，陳韋豐所認識之友
    人中僅有被告名字叫做「銘緯」，依陳韋豐與該使用羅元宏
    臉書帳號之人通話之經驗，陳韋豐認為該人之聲音與被告有
    近百分之80、90相似，俱經陳韋豐證述如前，且只有叫做「
    銘緯」之被告曾住在陳韋豐家中，而有機會認識羅元宏及拾
    獲羅元宏遺落之皮夾，自可認定被告確有盜用羅元宏臉書之
    帳號及密碼詐騙王宣程，且指示陳韋豐去取詐騙之款項，並
    於獲悉陳韋豐因此遭逮捕後，向陳韋豐表示歉意。
　⒋再者，被告與陳韋豐間雖曾因簽發本票一事發生爭吵，然渠
    等業已和解，此據被告與陳韋豐陳明在卷（見訴字卷第51頁
    、本院卷第42頁），被告亦自承陳韋豐並未假冒其名義傳送
    「我銘緯抱歉昨天害到你」之訊息內容，其也沒有被羅元宏
    誣賴等語（見偵緝卷第34頁），可見陳韋豐並無任意誣陷被
    告之動機，而本件依前述事證既可認定被告確有於居住陳韋
    豐住處期間拾得羅元宏之皮夾，因而獲知羅元宏之臉書帳號
    及密碼，並藉此盜用羅元宏之臉書帳號、密碼詐騙王宣程後
    ，指示陳韋豐前往取款等事實，自未能僅因被告與陳韋豐間
    曾經發生爭執，即認陳韋豐指證被告盜用羅元宏臉書帳號部
    分之證詞不足採信。
　⒌此外，陳韋豐雖就其向王宣程取得詐騙款項1400元後之處理
    ，或說是全數交給被告，或說是依被告指示為其代繳網路遊
    戲費用；惟依陳韋豐於原審審理時證稱：被告要我去便利商
    店列印繳費代碼，去櫃檯繳費，我就照做，我去幫忙繳星城
    遊戲，我知道被告當時玩這個遊戲玩得很入迷，檢察官後來
    叫我去查，我發現繳費代碼剛好是被告在玩遊戲的ID等語（
    見訴字卷第52頁），可見陳韋豐尚能清楚描述其為被告代繳
    網路遊戲費用之細節，而依被告供稱：我星城遊戲的ID是什
    麼我已經忘記了等語（見本院卷第42頁），則可知被告並未
    否認其當時確有加入此網路遊戲，綜此應認陳韋豐證述其向
    王宣程取得詐騙款項1400元後，係依被告指示代繳網路遊戲
    費用之證詞較為可採。
　㈢綜上，被告前開空言所辯，為無理由。本案事證明確，被告
    犯行已堪認定，應依法論科。　
二、論罪科刑部分：
  ㈠被告無故入侵羅元宏之電腦及無故變更羅元宏電腦之電磁紀
    錄，核其此部分所為，係犯刑法第358條之無故入侵他人之
    電腦罪及同法第359條之無故變更他人電腦之電磁紀錄罪；
    就詐騙王宣程部分，係犯刑法第339條第1項之詐欺取財罪。
　㈡被告與陳韋豐間就上開犯行，有犯意聯絡及行為分擔，應論
    以共同正犯。
　㈢被告於密接時、地，以相同方法，實行上揭無故入侵他人之
    電腦及無故變更他人電腦之電磁紀錄行為，各係基於單一犯
    意，持續侵害同一法益，各行為間之獨立性極為薄弱，應分
    別成立接續犯之一罪。
　㈣被告為達詐騙王宣程之目的，以接續之單一行為同時觸犯上
    開各罪名，為想像競合犯，應依刑法第55條之規定，從一重
    之詐欺取財罪處斷。
　㈤本案被告所為，應構成前開各罪，並從一重之詐欺取財罪論
    處，業經本院論述如前，原審未察，遽為被告無罪之諭知，
    尚有未恰。檢察官上訴指摘原判決諭知無罪不當，請求撤銷
    改判，為有理由。
  ㈥爰審酌被告於行為時為年約23歲之成年人，正值青壯，竟不
    思循正當途徑牟取財物，反以前開無故入侵羅元宏之電腦及
    無故變更羅元宏電腦之電磁紀錄之方式詐騙王宣程之財物，
    致渠等受有損害，所為自屬非是，犯後又未能坦認犯行，態
    度欠佳，惟念其素無前科，詐得金額非鉅等一切情狀，量處
    如主文所示之刑，及諭知易科罰金之折算標準，以示懲儆。
　㈦按犯罪所得屬於犯罪行為人者，沒收之，於全部或一部不能
    沒收或不宜執行沒收時，追徵其價額，刑法第38條之1第1項
    前段、第3項分別定有明文。本件被告詐得王宣程交付之140
    0元，係屬犯罪所得，雖已指示陳韋豐執以代繳網路遊戲費
    用而未扣案，仍應依刑法第38條之1第1項前段、第3項之規
    定宣告沒收，且於全部或一部不能沒收或不宜執行沒收時，
    追徵其價額。
據上論斷，依刑事訴訟法第369條第1項前段、第364條、第299條
第1項前段，刑法第28條、第358條、第359條、第339條第1項、
第55條、第41條第1項前段、第38條之1第1項前段、第3項，刑法
施行法第1條之1第1項，判決如主文。
本案經檢察官林欣怡聲請簡易判決處刑，檢察官林慈雁提起上訴
，檢察官李進榮到庭執行職務。
中　　華　　民　　國　　109 　年　　6 　　月　　10　　日
                  刑事第四庭  審判長法　官  陳筱珮
                                    法　官  邱滋杉
                                    法　官  羅郁婷
以上正本證明與原本無異。
如不服本判決，應於收受送達後20日內向本院提出上訴書狀，其
未敘述上訴之理由者並得於提起上訴後20日內向本院補提理由書
（均須按他造當事人之人數附繕本）「切勿逕送上級法院」。
                                    書記官  蔡易霖
中　　華　　民　　國　　109 　年　　6 　　月　　10　　日
附錄：本案論罪科刑法條全文
中華民國刑法第339條
意圖為自己或第三人不法之所有，以詐術使人將本人或第三人之
物交付者，處5年以下有期徒刑、拘役或科或併科50萬元以下罰
金。
以前項方法得財產上不法之利益或使第三人得之者，亦同。
前二項之未遂犯罰之。中華民國刑法第358條
無故輸入他人帳號密碼、破解使用電腦之保護措施或利用電腦系
統之漏洞，而入侵他人之電腦或其相關設備者，處3年以下有期
徒刑、拘役或科或併科30萬元以下罰金。
中華民國刑法第359條
無故取得、刪除或變更他人電腦或其相關設備之電磁紀錄，致生
損害於公眾或他人者，處5年以下有期徒刑、拘役或科或併科60
萬元以下罰金。